臺灣嘉義地方法院民事判決　　　　　　　93年度家訴字第17號
原　　　告　甲○○
訴訟代理人　葉榮棠律師
複代理人　　黃文力律師
　　　　　 顏伯奇律師
被　　　告　乙○○
　　　　　　　　　　　　段30.
訴訟代理人　丙○○
　　　　　　　　　　　　號10.
　　　　　　蕭敦仁律師
複代理人　　丁○○
　　　　　　蕭世芳律師
右當事人間請求分割遺產事件，本院判決如左：
    主    文
兩造之被繼承人林瑞生所遺如附表一所示遺產，准予分割如附表
一所示分割方法比例各分歸兩造分別共有取得。
兩造之被繼承人林瑞生所遺如附表二所示遺產，准予分割如附表
二所示分割方法及附圖所示（嘉義縣大林地政九十三年九月十七
日及二十二日嘉林地二第五零五八及五一四三號複丈成果圖），
並由原告給付被告新台幣貳萬伍仟陸佰伍拾伍元。
訴訟費用由兩造每人各負擔二分之一。
    事    實
甲、原告方面：
一、聲明：
 （一）兩造之被繼承人林瑞生所遺如附表一、二所示遺產，准
       予分割如附表一、二所示分割方法。
 （二）訴訟費用由被告負擔。
二、陳述：
 （一）如附表一、二所示遺產係兩造之父親林瑞生所遺，上開
       遺產並無不能分割之法定或約定情事，惟原告請求被告
       分割，均未得認同。
 （二）按繼承人得隨時請求分割遺產，民法第1164條定有明文
       。又公同共有之關係自公同關係終止而消滅，民法第830
       條亦定有明文，而繼承人請求分割遺產乃屬公同關係終
       止之原因，為此爰本件起訴狀繕本之送達被告，視為終
       止公同共有關係之意思示。並訴請分割遺物。
 （三）不同意附表二所示遺產採取變價分割方式，若分割後無
       法建築，可與鄰地合併使用。
三、證據：提出兩造之繼承系統表影本1件、土地登記謄本8件、
    戶籍謄本1件、分割方案圖及地籍圖影本各1件為證。
乙、被告方面：
一、聲明：
   （一）除附表一同意分割方法外，不同意分割附表二之分割
         方法。
   （二）訴訟費用由原告負擔。
二、陳述：附表二所示遺產若採取原告之分割方法，將造成分割
    後2筆土地均無法建築，故被告主張變價分割。
三、證據：聲請調閱附表二所示土地使用分區及限制資料。
丙、本院依職權函請嘉義縣大林地政事務所測量、函請嘉義縣民
    雄鄉公所查明附表二所示土地使用分區及限制資料，並請資
    誠不動產鑑定股份有限公司提出鑑定報告書。
         理     由
一、本件原告主張如附表一、二所示遺產係兩造之父親林瑞生所
    遺，上開遺產並無不能分割之法定或約定情事，請求附表
    一、二所示遺產，准予分割如附表一、二所示分割方法。
    被告則以同意附表一分割方法外，不同意分割附表二之分割
    方法，若採取原告之分割方法，將造成分割後2筆土地均無
    法建築，故被告主張變價分割為置辯。
二、按繼承人得隨時請求分割遺產。民法第1164條定有明文。兩
    造均為被繼承人林瑞生之繼承人，有原告提出之戶籍謄本可
    按，從而原告訴請分割遺產自屬有據。又按繼承人將遺產之
    公同共有關係終止改為分別共有關係，性質上係屬分割遺產
    方法之一（最高法院85年度台上字第872號判決參照）。是
    原告訴請分割謝林瑞生所遺之前開土地及房屋，為有理由，
    應予准許。
三、經查兩造對附表一所示遺產及分割方法均無意見，有爭執者
    乃附表二所示遺產之方割方法，原告主張依大林地政93事務
    所年9月17及22日複丈成果圖，不同意變價分割，而被告主
    張變價分割，且兩造對資誠不動產鑑定股份有限公司提出之
    鑑定報告書及嘉義縣民雄鄉公所提供之附表二所示土地使用
    分區及限制資料，均無意見。復查觀諸嘉義縣民雄鄉公所提
    供之資料，本件附表二所示土地，為商業區，依據嘉義縣畸
    零地使用自治條例，本件為商業區，面臨15公尺道路，最小
    寬度4公尺，最小深度15公尺，而附表二所示土地面寬僅4.5
    公尺，故若分割後兩筆土地勢必無法有面寬4公尺，因而導
    致均無法建築之情形，被告之抗辯固非無由，惟兩造仍可藉
    出賣他人獲得價金或與鄰地合併達成建築目的，尚非不可使
    用，甚且被告在訴訟進行中亦表示願意購買原告之土地，故
    附表二所示土地分割後，對兩造而言仍有價值。再查若採取
    被告主張採取變價分割方式，交由法院或第三人拍賣，是否
    能在短期內賣出亦未可知，且價格上是否有賤賣之危險，亦
    徒生糾紛，而附表二所示土地僅分割成兩塊，由兩造各自尋
    找買主，或私下再協商互相購買，並無困難，爰不採取被告
    主張之變價分割方法。末查本院雖採取原告之方割方法，以
    避免該筆土地產生更多畸零地，惟分割之後，原告分得之土
    地價值較被告為高，有資誠不動產鑑定股份有限公司提出鑑
    定報告書可參，故應由原告補償被告新台幣2萬5665元。
四、綜上所述，原告主張兩造之被繼承人林瑞生所遺如附表一所
    示遺產，准予分割如附表一所示分割方法比例各分歸兩造分
    別共有取得。兩造之被繼承人林瑞生所遺如附表二所示遺產
    ，准予分割如附表二所示分割方法及附圖所示，洵屬有據，
    應予准許，爰分割為主文所示，並諭知原告補償被告之金額
    。
五、又被告之行為按當時訴訟程度，係為伸張或防衛權利所必要
   ，是本件訴訟費用應有民事訴訟法第81條第2款規定之適用，
   應由兩造各依其應繼分比例負擔訴訟費用，以符公平。
六、據上論結，原告之訴為有理由，依民事訴訟法第78條、第81
    條第2款，判決如主文。
中　　華　　民　　國　　94　　年　　6　　月　　 17　　日
                        家事法庭法　官　林世芬
以上正本係照原本作成
如對本判決上訴應於判決送達後20日向本院提出上訴狀
中　　華　　民　　國　　94　　年　　6　　月　　 17　　日
                                書記官　黃郁萍
